臺灣高等法院高雄分院刑事判決　　　94年度上更(一)字第64號
　　上　訴　人
　　即　被　告　甲○○
　　指定辯護人　本院公設辯護人李佩娟
上列上訴人因違反毒品危害防制條例案件，不服臺灣高雄地方法
院90年度訴緝字第92號中華民國90年12月21日第一審判決（起訴
案號：臺灣高雄地方法院檢察署88年度偵字第13934 號、第2976
9 號、併辦案號：同署89年度偵字第11495 號），提起上訴，判
決後，經最高法院第一次發回更審，本院判決如下：
    主  文
原判決關於意圖販賣而持有第二級毒品及其定執行刑部分撤銷。
甲○○持有第二級毒品，處有期徒刑拾月，扣案第二級毒品安非
他命參包（驗後毛重合計柒拾柒點參公克）沒收銷燬。
    事  實
一、甲○○基於持有第二級毒品安非他命之犯意，於民國（下同
    ）88年10月13日18時、19時間某時，在呂志豪（業已於89年
    2 月25日死亡，另經臺灣高雄地方法院檢察署檢察官為不起
    訴處分確定）高雄縣岡山鎮貿易十村155 號住處，由呂志豪
    交付第二級毒品安非他命3 小包（驗前毛重合計77.4公克，
    驗後毛重合計77.3公克）與甲○○保管，甲○○明知呂志豪
    所交付者係第二級毒品安非他命，竟將之置放於自己之手提
    袋內，嗣於88年10月13日晚間9 時許，高雄縣警察局岡山分
    局前峰派出所警員前往呂志豪住處協尋呂志豪之女兒呂思穎
    時，呂志豪見狀即與不詳姓名年籍之男子從後門翻牆逃逸，
    而在桌上發現1 只手提袋，手提袋內並有安非他命3 包、甲
    ○○之國民身分證、郵局存摺、提款卡、行動電話及現金等
    物，而循線查獲。
二、案經臺灣高雄地方法院檢察署檢察官自動檢舉暨高雄縣警察
　　局岡山分局訴由臺灣高雄地方法院檢察署檢察官偵查起訴。
    甲○○於台灣高雄地方法院審理時逃匿，經該院併案通緝後
    ，於90年8月10日緝獲。
    理  由
 一、訊據上訴人即被告甲○○（下稱被告）固供承在呂志豪住
     處查獲之手提袋是被告的沒錯，但否認有替呂志豪保管安
     非他命之犯意，辯稱：呂志豪本身也有施用安非他命，案
     發當天被告到呂志豪在高雄縣岡山鎮貿易十村155 號住處
     ，約晚上7 、8 時許，「薩哥」送貨來，呂志豪怕家人看
     到，隨手拿給被告，叫被告先放一下，被告才暫時放在自
     己手提袋裡，被告因該安非他命不是自己所有且無意幫呂
     志豪保管，所以不敢將手提袋拿走而先放在呂志豪家，當
     時被告因案通緝中，一心想回家而即離開呂志豪住處，暫
     時先將手提袋放在呂志豪住處云云。經查：
（一）本件高雄縣警察局岡山分局前峰派出所警員係於88年10月
      13日晚間9 時許，前往高雄縣岡山鎮貿易十村155 號呂志
      豪住處協尋呂志豪之女兒呂思穎時，呂志豪見狀即與不詳
      姓名年籍之男子從後門翻牆逃逸，而在桌上發現1 只手提
      袋，手提袋內並有安非他命3 包、被告之國民身分證、郵
      局存摺、提款卡、行動電話及現金等情，業據證人呂思穎
      原審審理時到庭證稱屬實（見原審90年度訴字第緝93號卷
      90年9 月21日審判筆錄），且被告亦供承袋內之國民身分
      證、郵局存摺、提款卡、行動電話及現金等物為其所有之
      事實（見89年7 月18日偵訊筆錄），而為警在袋內所查獲
      之晶體3 包，經送高雄醫學大學附設中和紀念醫院檢驗結
      果，確屬第二級毒品安非他命無訛（驗前毛重合計77.4公
      克，驗後毛重合計77.3公克），有該院90年8 月28日編號
      0000 0000 號檢驗報告單在卷可按，是被告置於袋內而持
      有之上開毒品，確屬第二級毒品安非他命無訛。
（二）據被告於本院準備程序供稱：上開扣案之安非他命是呂志
      豪的，於被查獲前2 至3 小時，在高雄縣岡山鎮貿易十村
      155 號呂志豪住處，呂志豪交給被告，因為呂志豪怕他家
      人知道，要被告先收起來等情，於本院審理時供稱：「他
      交給我的時候，我知道那是安非他命」等語。足見被告係
      在本件上開安非他命被警查獲（88年10月13日晚間9 時許
      ）之前2 至3 小時，在高雄縣岡山鎮貿易十村155 號呂志
      豪住處，由呂志豪交給被告保管，被告基於持有之犯意，
      而於持有時既知呂志豪所交付者為安非他命，即足成立本
      罪；又毒品危害防制條例第11條第2 項之持有第二級毒品
      罪，並不以持有之第二級毒品為自己所有為限，被告雖係
      持有呂志豪所有之第二級毒品，仍無礙於成立本罪。
（三）又被告於本院審理時供稱：「（他（指呂志豪）拿東西給
      你（指被告）只是暫時要放在你那裡，不是要給你施用？
      ）我是暫時受託保管，不是供我施用」（見本院審判筆錄
      ）。是被告雖於87年11月28日因施用毒品而入台灣高雄看
      守所附設勒戒處所觀察勒戒、強制戒治，而於88年6 月3
      日因停止戒治出監，但扣案之上開安非他命顯非供被告施
      用。
（四）綜上所述，被告所辯係卸責之詞，不足採信，其犯行堪以
      認定。
二、核被告所為，係犯毒品危害防制條例第11條第2 項之持有第
    二級毒品罪。公訴人認被告此部分行為係犯同條例第5 條第
    2 項之意圖販賣而持有第二級毒品罪嫌云云，尚有未洽（理
    由詳如後述）。又毒品危害防制條例第5 條第2 項之意圖販
    賣而持有第二級毒品罪，與同條例第11條第2 項之持有第2
    級毒品罪，皆以持有第二級毒品，為基本犯罪事實，僅前者
    之罪係以有販賣之意圖而持有為加重處罰之條件，故起訴之
    基本事實為持有第二級毒品，基於上開說明，本院自得就被
    告上開持有第二級毒品之犯行，變更檢察官起訴法條予以審
    理（最高法院89年度台上字第2235號判決參考）。又依92年
    7 月9 日修正公布之毒品危害防制條例第11條第4 項規定：
    「持有毒品達一定數量者，加重其刑至二分之一，其標準由
    行政院定之」，而行政院93年1 月7 日院台法字第09300805
    51號令發布施行之「轉讓持有毒品加重其刑之數量標準」，
    其第二條第一項第二款規定持有第二級毒品，淨重10公克以
    上，加重其刑至二分之一。本件被告持有第二級毒品淨重在
    10公克以上，依行為時法無加重其刑之問題，對被告有利，
    應依刑法第2 條第1 項但書規定，適用行為時法規定處斷。
三、公訴意旨認為：上開部分，係被告與呂志豪共同集資向姓名
    不詳之人購得第二級毒品安非他命1 批以供自已施用後，嗣
    起意變賣營利，共同分裝成3 包，擬販賣予不特定施用毒品
    之人，意圖販賣而持有第二級毒品，因認被告此部分行為涉
    犯毒品危害防制條例第5 條第2 項之意圖販賣而持有第二級
    毒品罪嫌云云。公訴人認被告有犯前開共同意圖販賣而持有
    第二級毒品罪嫌，係以右述時地，在呂志豪住處查獲被告之
    手提袋1 只，內有安非他命3 包，被告之國民身分證、郵局
    存摺、提款卡、行動電話及現金等情，業據證人呂思穎證述
    屬實，為其主要論據。訊據被告堅決否認有何意圖販賣而持
    有第二級毒品安非他命之犯行，辯稱：被告並未與呂志豪集
    資購買安非他命，被告去找呂志豪，呂志豪東西拿給被告放
    在被告之袋子裡，被告就回去了，被告並未分裝上開安非他
    命等語。經查：（一）證人呂思穎於本院前審結證：我是呂
    志豪的女兒，案發當天晚上當時我有在家，我是之前有離家
    ，後來又自己回家。我父親看到警方來我家，就和1 名不知
    姓名的男子跑了。警方到我家，是要看我有無回家。被告我
    不認識，也沒有看過他，當天晚上我是8 點多回家，我回家
    沒多久警方就來了。我回家時並沒有看到被告，我當時在樓
    上，我聽到我父親問警察找我做什麼，我父親不知道我回家
    ，等我要下樓時，被1 個到我家找我父親的人撞到，我父親
    就和那個人跑了等情（見本院前審卷第58頁至第60頁）。依
    證人呂思穎上開證述，本案原係警方前往探望呂思穎時無意
    中所破獲，而呂志豪及送貨之男子誤以為警方前來查緝安非
    他命乃倉惶離去。衡之常情，若被告手提袋內之安非他命非
    呂志豪所購得，呂志豪既不知情應不致心虛而逃離現場，則
    被告所辯：手提袋內之安非他命3 包係呂志豪向綽號「薩哥
    」之人所購買，非其所有等情，尚屬可採。（二）同案被告
    呂志豪業於案發後逃逸未到案，迄89年2 月25日因車禍死亡
    之事實，有台灣高雄地方法院檢察署88年度偵字第29769 號
    不起訴處分書及呂志豪之相驗屍體證明書在卷可稽。呂志豪
    於本件案發之前，雖有向「薩哥」之人購入安非他命3 包，
    驗後毛重合計77.3公克，並非微量，但並無證據足以證明呂
    志豪係意圖販賣而持有上開安非他命。退一步言之，縱令呂
    志豪係意圖販賣而持有上開安非他命，但並無證據顯示被告
    有共同出資而販入上開安非他命，亦無證據證明與呂志豪有
    意圖販賣而持有上開安非他命之犯意聯絡，更無證據證明證
    明被告有分裝上開安非他命之事實，雖被告提供手提袋供呂
    志豪放置安非他命，亦僅能證明被告有單純持有安非他命之
    行為，而難憑此推定被告與呂志豪有共同意圖販賣而持有上
    開安非他命之犯行。公訴意旨指稱：被告與呂志豪共同集資
    向不詳姓名之人購得安非他命1 批供自己施用後，嗣起意變
    賣營利，共同分裝成3 包，擬販賣予不特定施用毒品之人，
    意圖販賣而持有第二級毒品等情，尚屬無據。惟有如前述，
    被告此部分行為係屬持有第二級毒品之犯行，本院得變更檢
    察官起訴法條，而論以毒品危害防制條例第11條第2 項之罪
    名。
四、原審就被告此部分犯行未詳為推求而論處被告意圖販賣而持
    有第二級毒品罪名，尚有未洽，被告上訴意旨否認此部分犯
    行雖不足取，但原判決此部分既有上開可議之處，仍無可維
    持，應將原判決此部分連同定執行刑部分撤銷。審酌被告之
    持有第二級毒品安非他命之數量及其犯罪後之態度等一切情
    狀，量處如主文第二項所示之刑。又扣案之第二級毒品安非
    他命3 包（驗後毛重合計77.3公克），應依毒品危害防制條
    例第18條第1 項前段規定，不問屬於犯人與否，宣告沒收銷
    燬；至於鑑驗所耗用之第二級毒品安非他命，既已滅失，自
    毋庸諭知沒收銷燬。
五、被告幫助施用第一級毒品及被訴意圖販賣而持有第一級毒品
    判決無罪等部分，業經本院前審判決確定在案。
據上論結，應依刑事訴訟法第369 條第1 項前段、第364 條、第
299 條第1 項前段、第300 條，毒品危害防制條例第11條第2 項
、第18條第1 項前段，刑法第11條、第2 條第1 項但書，判決如
主文。
本案經檢察官許月雲到庭執行職務。
中　　華　　民　　國　　94　　年　　5 　　月　　31　　日
            刑事第五庭    審判長法  官  曾永宗
                                法  官  陳明富
                                法  官  邱永貴
以上正本證明與原本無異。
檢察官如不服本判決應於收受本判決後10日內向本院提出上訴書
狀，其未敘述上訴理由者，並得於提起上訴後10日內向本院補提
理由書狀（均須按他造當事人之人數附繕本）「切勿逕送上級法
院」。
被告不得上訴。
中　　華　　民　　國　　94　　年　　5 　　月　　31　　日
                                  書記官  唐奇燕
附錄本件判決論罪科刑法條：
毒品危害防制條例第11條第2 項
持有第二級毒品者，處 2 年以下有期徒刑、拘役或新臺幣 3 萬
元以下罰金
。
